最高法院刑事判決　　　　　　　　　　　　　　　八十七年度台上字第三五六一號
　　上　訴　人　乙○○
　　　　　　　　甲○○
　　右二人共同
　　選任辯護人　楊四海律師
　　上　訴　人　丙○○
右上訴人等因走私案件，不服台灣高等法院高雄分院中華民國八十七年三月十九日第
二審判決（八十六年度上訴字第二五二九號，起訴案號：台灣屏東地方法院檢察署八
十四年度偵字第七八七四、七八七七、七八七八、七八七九、七九八八、五四五六號
），提起上訴，本院判決如左：
    主  文
原判決關於違反懲治走私條例部分撤銷，發回台灣高等法院高雄分院。
    理  由
本件原判決認定：上訴人丙○○基於使大陸地區人民非法進入台灣地區之概括犯意，
並與王學斌基於犯意聯絡，於民國八十四年七月間，由王學斌之引介，招募大陸女子
王建蘭，於同年九月六日委託不詳成年人所駕之漁船，載運王建蘭進入台灣地區，容
留於台中丙○○所安排之租處。嗣丙○○復與上訴人乙○○、甲○○三人於八十四年
十一月間，基於犯意之聯絡，推由丙○○負責前往大陸地區向大陸地區人民接洽購買
蒜頭、貴州醇酒及招募大陸人民，並安排大陸漁船運送蒜頭及大陸人民，其於八十四
年十二月間向大陸人士謝文川購得合計完稅價格新台幣（下同）五十萬零六百四十五
元之貴州醇酒四千瓶及一萬四千六百六十公斤之蒜頭及另由周金柱招募大陸人民潘艷
華、張靜、劉霞、邱國頓、張振忠、盧文旋、高元章、郭芳共、陳自連、陳永城、林
貴民、張清海、吳明水、張英俊、林修紅、王雲逸、鄭明典、苳建華、魏連評、王利
煌、郭松裕、邱連合、郭建筑、邱萌芽、蔡忠義、蔡長標、王澤群、林永官、高元官
、王金柱、陳錫帥、陳寶彬、林超勇、高積峰等三十四名，渠三人並與具有走私之犯
意聯絡之大陸漁民侯繼添、侯繼水、陳坤棟、莊馬輝、莊厝法、陳孝平、陳茂連、莊
溫明、邱飛山、陳茂游、康麗明、王述龍、陳國順、莊永和、康晚全、洪文山等人，
由侯繼城、侯繼添駕大陸漁船閩晉漁五四二二號漁船至金門對岸之圍頭漁港，將丙○
○所購之上述貴州醇酒及蒜頭搬運上船啟航走私來台，另與大陸籍船長蔡永輝、船員
蔡慶國、邱家平、王勞、黃工人基於犯意之聯絡，由五人駕駛漁船至約定地點，接受
周金柱之指示將上開潘艷華等三十四人載運來台擬交予丙○○、乙○○、甲○○等人
，於八十四年十二月十一日晚上九時十分許候繼城等人駕駛閩晉漁五四二二號載運上
開蒜頭及大陸貴州醇酒在東經一二○度，北緯二二度八一分即屏東縣小琉球西南外海
十海浬處停泊，另蔡永輝等人亦駕駛漁船載運大陸人民潘艷華等三十四名在東經一二
○度三九分、北緯二二度八分即屏東縣車城鄉海口村外海二點三海浬處，分別等待丙
○○、乙○○、甲○○差人以膠筏接駁上開人、貨時，為內政部警政署保安警察隊第
七總隊第二大隊於同月十一日晚上九時十分許派艇查獲閩晉漁船走私之事實，並扣得
上開貴州醇酒，蒜頭及謝文川交予侯繼城等人之搬運費二萬元，又於翌日上午十時三
十分在大陸籍船長蔡永輝所駕之漁船停泊處，查獲非法入境之大陸人民潘艷華等三十
四名，於同月十二日下午一時三十分許在屏東縣恆春鎮○○路二十七巷二號處查獲丙
○○、乙○○及當日前往搬運貨物之徐銘通、朱增穗、林乾鎮並扣得丙○○所有供走
私用之串裝無線電二台、手提無線電一台、行動電話三支、工具一箱、天線一支，又
隨即在恆春鎮○○路東門城旁查獲擬前往搬運之孫進忠、白茹雰、吳永星、羅東億等
人等情。因而維持第一審論處上訴人等三人以共同私運管制物品進口逾公告數額罪刑
部分之判決，駁回上訴人等之第二審上訴，雖非無見。惟查：(一)第一審判決理由說明
扣案之貴州醇酒四千瓶、蒜頭一萬四千六百六十公斤，係共犯丙○○因犯罪所得之物
，均依刑法第三十八條第一項第三款之規定宣告沒收。然原判決主文僅諭知如附表所
示之物即(1)串（按係〞車〞之誤）裝無線電二台。(2)手提無線電一台。(3)行動電話三
支。(4)工具一箱。(5)天線一支。(6)新台幣二萬元沒收。並未包含前述貴州醇酒及蒜頭
二項走私物品，顯有主文與理由不相一致之違背法令。原審未予糾正，仍判決予以維
持，同有違誤，自足構成撤銷之原因。(二)原判決認定之事實與其理由之述，有如下
相互出入之處：(1)事實欄記載上訴人等走私進口之蒜頭為一萬四千六百六十公斤（原
判決第三頁第三行）；理由則稱：扣案蒜頭一萬四百六十公斤（原判決第八頁第八行
），兩者相差四千二百公斤。(2)事實認定共犯侯繼添、侯繼城駕大陸漁船閩晉漁五四
二二號載運上開貴州醇酒及蒜頭走私來台（原判決第三頁第十行）在東經一二○度、
北緯二十二度八一分海面停泊等候時，被查獲（同頁倒數第五、六行）；理由則明
：侯繼城駕駛之漁船為大陸籍「閩晉漁五四四二號」涉嫌走私，為保安警察第七總隊
第二大隊查獲之經緯度為東經一二○度二十一分、北緯二十二度○八分（原判決第七
頁第四、十六、十七、二十行、第八頁第一行），就漁船編號及被捕地點之述兩不
相符。(3)原判決事實及理由均記載，經扣得丙○○所有供走私用之串裝無線電二台（
原判決第四頁第四、五行、第八頁第九行）；附表則載為車裝無線電二台（原判決附
表編號一），互不一致。自嫌事實理由矛盾。上訴意旨，執以指摘，為有理由，應認
原判決關於上訴人等三人走私部分有撤銷發回之原因。又原判決就上訴人甲○○之前
科部分，無論事實之記載或理由之說明，均稱：「嗣定執行刑為有期徒刑二月一月」
（第二頁第十三行、第十一頁末行），顯係出於手筆誤植，更審時宜注意更正之，附
此明。
據上論結，應依刑事訴訟法第三百九十七條、第四百零一條，判決如主文。
中      華      民      國    八十七    年      十      月    二十二    日
                              最高法院刑事第六庭
                                  審判長法官  黃  劍  青
                                        法官  劉  敬  一
                                        法官  林  增  福
                                        法官  邵  燕  玲
                                        法官  張  清  埤
      右正本證明與原本無異
                                              書  記  官
中      華      民      國    八十七    年      十      月    二十九    日
